【裁判字號】    97,易緝,13
【裁判日期】    970331
【裁判案由】    詐欺
【裁判全文】
臺灣高雄地方法院刑事判決              97年度易緝字第13號
公  訴  人  臺灣高雄地方法院檢察署檢察官
被      告  乙○○
上列被告因詐欺案件，經檢察官提起公訴（96年度偵緝字第115
號），嗣因被告就被訴事實為有罪之陳述，經本院告知簡式審判
程序意旨，並聽取公訴人及被告之意見後，本院合議庭裁定由受
命法官獨任依簡式審判程序審理，判決如下：
    主  文
乙○○幫助意圖為自己不法之所有，以詐術使人將本人之物交付
，累犯，處有期徒刑肆月，如易科罰金，以銀元參佰元即新臺幣
玖佰元折算壹日，減為有期徒刑貳月，如易科罰金，以銀元參佰
元即新臺幣玖佰元折算壹日。
    事  實
一、乙○○前於民國92年間因違反毒品危害防制條例案件，經本
    院以92年度訴字第1034號判決判處有期徒刑7 月確定，於93
    年8 月8 日執行完畢。乙○○預見將自己申辦金融帳戶之存
    摺、印章、提款卡、密碼等資料提供予陌生人士使用，可能
    遭該不法份子藉此作為犯罪工具，利用上開帳戶將犯罪所得
    之款項匯進提出，而規避檢警機關之查緝，以遂行詐欺取財
    之目的，竟以縱有人持其金融帳戶作為詐欺取財之犯罪工具
    ，亦不違背其本意之幫助故意，於民國95年3 月間某日，在
    高雄市○○路某處，將其所有之中華郵政股份有限公司高雄
    五塊厝郵局（下稱五塊厝郵局）帳號00000000000000號帳戶
    存摺、印章、提款卡、密碼，以新臺幣（下同）5,000 元之
    價格出售予姓名年籍不詳之成年男子，表示容任該等不法份
    子使用其帳戶，供作向他人詐欺取財犯罪使用。該名不法份
    子即夥同其他不法份子共同基於意圖為自己不法之所有，由
    姓名年籍不詳自稱劉宜靜之女子，於同年3 月3 日撥打電話
    向丙○○佯稱其抽中漢神居家生活館之獎品，並已為其轉投
    資後又獲利3,000 餘萬元，使丙○○信以為真而陷於錯誤，
    遂依指示於95年3 月10日，在台東關山郵局匯款30,000元至
    上開乙○○之帳戶內，隨即被提領一空，嗣因丙○○發現有
    異，始知受騙而報警處理。
二、案經高雄市政府警察局三民第一分局報請臺灣高雄地方法院
    檢察署檢察官偵查起訴。
    理  由
一、按本件被告乙○○所犯係死刑、無期徒刑、最輕本刑為3 年
    以上有期徒刑以外之罪，其於準備程序就前揭被訴事實為有
    罪之陳述，經受命法官告知簡式審判程序之旨，並聽取其與
    公訴人之意見後，本院認無不得或不宜改依簡式審判程序進
    行之處，爰依刑事訴訟法第273 條之1 第1 項、第284 條之
    1 ，裁定本件由受命法官獨任進行簡式審判程序，合先敘明
    。
二、訊據被告乙○○對於上開犯罪事實坦承不諱，且經證人丙○
    ○於警詢中陳述明確，並有郵政國內匯款執據、中華郵政股
    份有限公司高雄五塊厝郵局帳號00000000000000號帳戶之客
    戶基本資料、查詢最近交易詳情各1 份附卷可稽，被告之自
    白核與事實相符，應堪採為認定事實之證據。按金融帳戶為
    個人之理財工具，而政府開放金融業申請設立後，金融機構
    大量增加，一般民眾皆可以存入最低開戶金額之方式自由申
    請開設金融帳戶，並無任何特殊之限制，因此一般人申請存
    款帳戶極為容易而便利，且得同時在不同金融機構申請多數
    存款帳戶使用，故除非充作犯罪使用，並藉此躲避警方追緝
    ，一般正常使用之存款帳戶，並無向他人租用或購買帳戶存
    摺等物，而使用他人帳戶之必要，此為一般人日常生活所熟
    知之常識。何況，金融存款帳戶，攸關存戶個人財產權益，
    專屬性甚高，衡諸常理，若非與本人有密切關係，不可能提
    供個人帳戶供他人使用，縱有交付個人帳戶給他人使用之特
    殊情形，亦必會瞭解他人使用帳戶之目的始行提供，參以坊
    間報章雜誌及新聞媒體，對於以簡訊、電話等方式通知中獎
    或如退稅等其他類似之不法詐騙方法及該不法詐騙集團經常
    收購他人存款帳戶，以隱匿渠等詐欺取財犯罪之不法行徑，
    規避檢警等執法人員之查緝，類此在社會上層出不窮之案件
    ，亦迭經報導及再三批露，而被告乃心智健全之成年人，自
    能預見將金融機構之帳戶出售給不認識之他人，有可能遭他
    人利用為與財產有關之犯罪工具，竟仍提供給他人使用，足
    認被告確有幫助他人實施詐欺犯罪之不確定故意甚明。綜上
    所述，本案事證明確，被告犯行堪以認定，應依法論科。
三、按刑法上之幫助犯，係對於犯罪與正犯有共同之認識，而以
    幫助之意思，對於正犯資以助力，而未參與實施犯罪之行為
    者而言（最高法院75年度台上字第1509號、84年度台上字第
    5998號、88年度台上字第1270號判決參照）；是以如未參與
    實施犯罪構成要件之行為，且係出於幫助之意思提供助力，
    即屬幫助犯，而非共同正犯。本案被告乙○○雖出售其所有
    上開郵局帳戶之存摺、印章、提款卡、密碼，供姓名年籍不
    詳之成年男子作為詐欺取財匯款使用，惟被告單純提供帳戶
    供人使用之行為，並不等同於向被害人施以欺罔之詐術行為
    ，且亦無證據證明被告有參與詐欺取財犯行之構成要件行為
    ，被告上開所為，顯係對於該等不法份子遂行詐欺取財犯行
    ，資以助力，自應論以幫助犯，核被告所為，係犯刑法第30
    條第1 項前段、第339 條第1 項之幫助詐欺取財罪（被告行
    為後，刑法第33條第5 款業於94年2 月2 日修正公布，並自
    95 年7月1 日起施行；修正後刑法第33條第5 款規定「罰金
    ：新臺幣1,000 元以上，以百元計算之。」，與修正前刑法
    第55條第5 款規定「罰金：1 元以上。」不同。比較新舊法
    結果，以舊法較有利於行為人，故依刑法第2 條第1 項前段
    規定，本案關於刑法第339 條第1 項詐欺取財罪之法定刑罰
    金部分，自應適用行為時之法律即修正前刑法第33條第5 款
    規定決定其罰金部分之法定刑）。被告前於92年間因違反毒
    品危害防制條例案件，經本院以92年度訴字第1034號判決判
    處有期徒刑7 月確定，於93年8 月8 日執行完畢，有臺灣高
    等法院被告前案紀錄表1 份在卷可參，其受有期徒刑之執行
    完畢後，5 年以內故意再犯本件有期徒刑以上之罪，為累犯
    ，應依刑法第47條第1 項之規定，加重其刑（被告行為時刑
    法第47條原規定「受有期徒刑之執行完畢，或受無期徒刑或
    有期徒刑一部之執行而赦免後，5 年內再犯有期徒刑以上之
    罪者，為累犯，加重本刑至二分之一」，新法第47條第1 項
    則規定「受徒刑之執行完畢，或一部之執行而赦免後，5 年
    以內故意再犯有期徒刑以上之罪者，為累犯，加重本刑至二
    分之一」，其立法理由為累犯以出於故意再犯者為限，並刪
    除依軍法受裁判者，不適用累犯之規定。被告有如事實欄所
    載前科，於5 年以內再故意犯本件有期徒刑以上之罪，不論
    依修正前之刑法第47條，或修正後之刑法第47條第1 項之規
    定，均構成累犯，對被告而言並無有利或不利之情形，自不
    生新舊法比較之問題，應逕依修正前之刑法第47條之規定論
    以累犯）。被告以幫助故意，實施構成要件以外之行為，係
    幫助犯，衡諸其犯罪情節，爰依刑法第30條第2 項規定，減
    輕其刑，並依法先加後減。爰審酌被告明知使用他人帳戶以
    遂行詐欺犯罪之情形猖獗，仍出售金融帳戶予不法份子使用
    ，助長詐欺財產犯罪之風氣，增加被害人追償損失之困難，
    並擾亂金融交易往來秩序及安全，兼衡被告素行、智識程度
    、犯罪手段、對被害人財產所生危害程度，及犯後坦承犯行
    ，態度尚佳等一切情狀，量處如主文所示之刑，並諭知易科
    罰金之折算標準（被告犯罪時之刑法第41條第1 項前段規定
    ：「犯最重本刑為5 年以下有期徒刑以下之刑之罪，而受6
    個月以下有期徒刑或拘役之宣告，因身體、教育、職業、家
    庭之關係或其他正當事由，執行顯有困難者，得以1 元以上
    3 元以下折算1 日，易科罰金。」，又被告行為時之易科罰
    金折算標準，依修正前罰金罰鍰提高標準條例第2 條前段規
    定【現已刪除】，就其原定數額提高為100 倍折算1 日，則
    本件被告行為時之易科罰金折算標準，應以銀元100 元以上
    、300 元以下折算1 日，經折算為新臺幣後，應以新臺幣30
    0 元以上、900 元以下折算為1 日。惟94年1 月7 日修正、
    94年2 月2 日公布、95年7 月1 日施行之刑法第41條第1 項
    前段則規定：「犯最重本刑為5 年以下有期徒刑以下之刑之
    罪，而受6 個月以下有期徒刑或拘役之宣告者，得以新臺幣
    1,000 元、2,000 元或3,000 元折算1 日，易科罰金。」比
    較修正前後之易科罰金折算標準，以95年7 月1 日修正公布
    施行前之規定，較有利於被告，則應依刑法第2 條第1 項前
    段，適用修正前刑法第41條第1 項前段規定，定其易科罰金
    之折算標準）。又查被告犯罪行為時間，在96年4 月24日以
    前，核符中華民國96年罪犯減刑條例第2 條第1 項第3 款規
    定，應減其宣告刑二分之一如主文所示，並再諭知易科罰金
    之折算標準。
據上論斷，應依刑事訴訟法第273 條之1 第1 項、第284 條之1
、第299 條第1 項前段，刑法第2 條第1 項前段、第339 條第1
項、第30條第1 項前段、第2 項、（修正前）第47條、（修正前
）第41條第1 項前段，中華民國罪犯減刑條例第2 條第1 項第3
款、第7 條、第9 條，刑法施行法第1 條之1 ，罰金罰鍰提高標
準條例第2 條，現行法規所定貨幣單位折算新臺幣條例第2 條，
判決如主文。
本案經檢察官甲○○到庭執行職務。
中    華    民    國    97    年    3     月    31    日
                  鳳山刑事第一庭      法  官  林芳華
以上正本證明與原本無異。
如不服本判決應於收受本判決後10日內向本院提出上訴書狀，並
應敘述具體理由，如未敘述上訴理由者，應於上訴期間屆滿後20
日內補提理由書狀於本院（均須按他造當事人之人數附繕本）「
切勿逕送上級法院」。
中    華    民    國    97    年    3     月    31    日
                                      書記官  黃靖媛
附錄本案論罪科刑法條
刑法第339條第1項
意圖為自己或第三人不法之所有，以詐術使人將本人或第三人之
物交付者，處5 年以下有期徒刑、拘役或科或併科1 千元以下罰
金。


司法院資訊處製作；財團法人民間司法改革基金會備份。
